---
title: "SOK-1004, høst 2022, Prosjektoppgave"
author: "276"
format: pdf
echo: true
output: true
editor: visual
---

**Even Hvinden**

Oppklarende spørsmål kan rettes til [even.c.hvinden\@uit.no](mailto:even.c.hvinden@uit.no). Jeg retter en stor takk til Jørgen Modalsli for å ha delt data på inntektsfordeling.

# Instruksjoner

Prosjektoppgaven skal leveres som `.pdf` i WiseFlow. Det ferdige dokumentet lagres som `[kandidatnummer]_SOK1004_PO_H22.pdf`. Hvis du har kandidatnummer 43, så vil filen hete `43_SOK1004_PO_H22.pdf`. Det er ingen begrensning på hvilken programvare dere benytter til å lage besvarelsen. Men figurer og utregninger skal gjøres i RStudio og dokumenteres ved hjelp av en en `.qmd`-fil som kompileres som en `.pdf` og inkluderes som vedlegg i besvarelsen.

Merk at prosjektoppgaven består av tre oppgaver. Vekttallene er oppgitt i prosent.

Prosjektoppgaven kan besvares alene eller i grupper på opptil tre personer. Det er ikke lov å samarbeide på tvers av grupper, og hvert gruppemedlem må levere besvarelsen i WiseFlow. Grupper anbefales å undertegne en [samarbeidsavtale](https://github.com/uit-sok-1004-h22/uit-sok-1004-h22.github.io/blob/main/eksamen/Samarbeidsavtale%20for%20gruppearbeid%20SOK1004.pdf).

**NB!** Besvarelser som ikke oppfyller disse kravene vil ikke bli vurdert.

# Last inn pakker og data

```{r, output: false}

rm(list=ls()) 
library(tidyverse)
library(ggthemes)
library(openxlsx)
library(ggpubr)

url <- "https://modals.li/downloads/gini_series_norway.xlsx"

df_gini <- url %>%  
  read.xlsx(sheet=1) %>% 
  as_tibble()

df_gini_navn <- df_gini %>% 
  names()

df_gini<- df_gini %>%
  pivot_longer(!year,
               names_to = "var", 
               values_to = "verdi")

url <- "https://github.com/uit-sok-1004-h22/uit-sok-1004-h22.github.io/blob/main/rkode/inntektsandeler.xlsx?raw=true"
  
df_andeler <- url %>%  
  read.xlsx() %>% 
  as_tibble()  

df_andeler_navn <- df_gini %>% 
  names()

df_andeler <- df_andeler %>%
  pivot_longer(!year,
               names_to = "var", 
               values_to = "verdi")

df_andeler <- df_andeler %>% 
  filter(year>=1875)

url <- "https://github.com/uit-sok-1004-h22/uit-sok-1004-h22.github.io/blob/e36b270c865e077f797e9426e32b47740f2f3847/rkode/bnp.xlsx?raw=true"

df_bnp <- url %>%  
  read.xlsx(sheet=1) %>% 
  as_tibble()

navn_BNP <- df_bnp %>% 
  names()

df_bnp <- df_bnp %>% 
  rename(BNP = navn_BNP[2],
         year = navn_BNP[1])

df_bnp <- df_bnp %>% 
  mutate(DLBNP = 100*(log(BNP)-lag(log(BNP))))

df_bnp <- df_bnp %>% 
  filter(year >= 1875)
```

# Bakgrunn

I norsk økonomisk historie blir årene 1920 - 1930 beskrevet som harde. Les avsnittene om arbeidsløshet og inflasjon, paripolitikken, streiker og arbeidskonflikter i [artikkelen om mellomkrigstiden](https://snl.no/Norges_historie_fra_1905_til_1939) i Store norske leksikon. Se også [deres artikkel om paripolitikk](https://snl.no/paripolitikk).

I denne prosjektoppgaven skal vi analysere utviklingen i norsk økonomi gjennom historiske data fra Norges Bank og Statistisk sentralbyrå. Vi vil også bruke data fra artikkelen [Estimating long-run income inequality from mixed tabular data: Empirical evidence from Norway, 1875-2017](https://www.sciencedirect.com/science/article/pii/S0047272720300608) av Jørgen Modalsli, Rolf Aaberge, og Anthony B. Atkinson, publisert i *Journal of Public Economics* i 2021.

# Bedømmelse

Formålet med oppgave er å utfordre dere til å gi en deskriptiv analyse av sammensatte økonomiske data gjennom visualisering og grunnleggende økonomisk teori. En god besvarelse er kjennetegnet av følgende trekk.

1.  Egenskapene til data visualiseres i gode figurer. En god figur har presist definerte enheter, fornuftig skalering, og illustrerer tydelig relevante trekk ved dataene. Bedømmelsen vil vektlegge en tydelig beskrivelse av figurene. Figurer bør ikke overbelastes med innhold og kan gjerne være vakre.

2.  Besvarelsen svarer konkret på oppgaven med et konsist og presist språk. Påstander om årsakssammenhenger underbygges med argumenter og kildehenvisninger.

3.  Koden som lagde figurene er korrekt og godt dokumentert.

# Oppgave I - 20%

Betrakt følgende figurer.

```{r}
df_gini %>%   
  filter(year >= 1875) %>%
  filter(var %in% df_gini_navn[4]) %>%
  ggplot(aes(x=year,y=verdi)) +
  geom_line() +
  geom_smooth() +
  ylim(0.25,0.75) +
  theme_bw() +
  labs(title = "Gini-koeffisienter for inntektsfordelingen i Norge",
       subtitle = "1875–2017. Gjennomsnitt av øvre og nedre grense.",
       y="Gini-koeffisient",
       x="År",
       caption = "Kilde: Modalsli, Aaberge og Atkinson (2021)")

```

```{r}
# Jeg legger her til en figur som ser spesifikt på årene 1920 til 1930.

df_gini %>%
  filter(year %in%c(1920:1930)) %>%
  filter(var %in% df_gini_navn[4]) %>%
  ggplot(aes(x=year,y=verdi)) +
  geom_line() +
  geom_smooth() +
  theme_bw() +
  labs(title = "Gini-koeffisienter for inntektsfordelingen i Norge",
       subtitle = "1920–1930. Gjennomsnitt av øvre og nedre grense.",
       y="Gini-koeffisient",
       x="År",
       caption = "Kilde: Modalsli, Aaberge og Atkinson (2021)")
```

```{r}
df_bnp %>%
filter(year >= 1875) %>%
mutate(BNP = log(BNP)) %>% 
ggplot(aes(x=year,y=BNP)) +
geom_line() +
geom_smooth() +
theme_bw() +
labs(title = "BNP per person",
     subtitle = "Log faste-2005 kroner. 1875-2017.",
     y="BNP per person",
     x="År",
     caption = "Kilde: Norges Bank")
```

```{r}
# Jeg legger her til en figur som ser spesifikt på årene 1920 til 1930.

df_bnp %>%
filter(year %in%c(1920:1930)) %>%
mutate(BNP = log(BNP)) %>% 
ggplot(aes(x=year,y=BNP)) +
geom_line() +
geom_smooth() +
theme_bw() +
labs(title = "BNP per person",
     subtitle = "Log faste-2005 kroner. 1920-1930.",
     y="BNP per person",
     x="År",
     caption = "Kilde: Norges Bank")
```

```{r}
df_bnp %>%
filter(year >= 1875) %>%
ggplot(aes(x=year,y=DLBNP)) +
geom_line() +
geom_smooth() +
theme_bw() +
labs(title = "BNP per person",
     subtitle = "Årlig endring. Log faste-2005 kroner. 1875-2017",
     y="BNP per person",
     x="År",
     caption = "Kilde: Norges Bank")
```

```{r}
# Jeg legger her til en figur som ser spesifikt på årene 1920 til 1930.

df_bnp %>%
filter(year %in%c(1920:1930)) %>%
ggplot(aes(x=year,y=DLBNP)) +
geom_line() +
geom_smooth() +
theme_bw() +
labs(title = "BNP per person",
     subtitle = "Årlig endring. Log faste-2005 kroner. 1920-1930",
     y="BNP per person",
     x="År",
     caption = "Kilde: Norges Bank")
```

**Spørsmål:** Beskriv hvordan ulikheten og veksten i inntekter utviklet seg i 1920-årene sammenlignet med øvrige perioder.

**Hint.** Det kan være nyttig å endre koden for å se nærmere på bestemte tidsintervaller.

**Merknad:** Anta at estimatet av BNP og Gini-koeffisienten i figuren er sann. Det er ikke nødvendig å diskutere metoden Norges Bank og Modalsli, Aaberge og Atkinson (2021) har brukt til å estimere BNP og Gini-koeffisienten eller den statistiske usikkerheten rundt estimatet.

Man ser i figurene for 1920-årene at gini-koeffisienten for inntektsfordeling i en nedgang i 1920, før den stiger igjen i 1922. Gini-koeffisienten fortsetter stigningen til 1925 men synker så igjen, den fortsetter å synke til 1927 hvor den endrer retning og stiger igjen til 1930. Figuren starter med ca. 0.56 i gini i 1920 og slutter i 1930 på ca. 0.57 i gini, altså en økning på 0.01 i gini over perioden. Ser man derimot på figuren for perioden mellom 1875-2017 viser figuren til en liten nedgang i perioden for 1920-årene.  

Figuren til 1920-årene for bruttonasjonalprodukt (BNP) med faste 2005 priser viser en generell stigning i BNP per person over perioden. Den stiger gradvis fra verdien 10.6 i 1920 til 10.9 i 1930. Figuren for 1920-årene gjenspeiler godt figuren for perioden 1875-2017. 

Figuren for 1920-årene for årlig endring i BNP per person viser en relativt stabil positiv økning, fra en verdi på ca. 0 i 1920 til ca. 8 i 1930. Figuren for perioden 1875-2017 viser i motsetning at trenden også viser en relativ stabil økning i 1920-årene med verdier på ca. 1-2, men i individuelle år kan økningen og nedgangen i årlig BNP endringer variere kraftig i verdi. 



# Oppgave II - 20%

I `df_andeler` er det lagret inntektsandeler fordelt på desil og år. Merk at dette er tallene bak Figur A9 i vedleggene til MAA, tilgjengelig [her](https://ars.els-cdn.com/content/image/1-s2.0-S0047272720300608-mmc1.pdf). For eksempel viser `share_10_20` hvor stor andel av den totale inntekten som gikk til intervallet mellom tiende- og tyvende persentil. I følgende figur kombinerer jeg BNP-tallene fra oppgave I med inntektsandelen til å beregne gjennomsnittlig inntekt per person, fordelt på desil og år.

Betrakt følgende figurer.

**Merknad.** Inntektene må skaleres når vi beregner andeler. La $a_{x-y,t}$ være inntektsandelen til intervallet mellom $x$ og $y$ i år $t$. BNP per person i år $t$ er gitt ved $\text{bnp}_{t}$ og er lagret i `df_bnp`. For eksempel så vil $a_{50-60,2005}$ og $bnp_{2005}$ være gitt ved `df_andeler$share_50_60` og `df_bnp$BNP` når `year` er lik `2005`. Da vil gjennomsnittlig inntekt i intervallet være gitt ved $$a_{x-y,t}\times\frac{100}{x-y}\times \text{bnp}_{t}.$$

```{r}
#| output: false

# ny tabell hvor vi skal beregne inntekter
df <- df_andeler 

# lagrer en liste med årene hvor vi har observasjoner med inntektsandeler
years_list <- df$year %>% 
  unique()

# wide-format er enklere
df <- df %>% 
  pivot_wider(names_from = var, values_from = verdi) 

# ny tabell med bnp-tall for årene hvor vi har observasjoner
df_temp <- df_bnp %>% 
  filter(year %in% years_list)

# anstendige navn
df <- df %>%
  rename("0-10" = "share_0_10",
         "10-20" = "share_10_20",
         "20-30" = "share_20_30",
         "30-40" = "share_30_40",
         "40-50" = "share_40_50",
         "50-60" = "share_50_60",
         "60-70" = "share_60_70",
         "70-80" = "share_70_80",
         "80-90" = "share_80_90",
         "90-100" = "share_90_100",
         "90-99" = "share_90_99",
         "99-100" = "share_99_100")

# lagrer navn
df_navn <- df %>% 
  names()

df <- df %>% 
  mutate(`0-10`=10*`0-10`*df_temp$BNP,
         `10-20`  = (100/10)*`10-20`*df_temp$BNP,
         `20-30`  = (100/10)*`20-30`*df_temp$BNP,
         `30-40`  = (100/10)*`30-40`*df_temp$BNP,
         `40-50`  = (100/10)*`40-50`*df_temp$BNP,
         `50-60`  = (100/10)*`50-60`*df_temp$BNP,
         `60-70`  = (100/10)*`60-70`*df_temp$BNP,
         `70-80`  = (100/10)*`70-80`*df_temp$BNP,
         `80-90`  = (100/10)*`80-90`*df_temp$BNP,
         `90-100` = (100/10)*`90-100`*df_temp$BNP,
         `90-99`  = (100/9)*`90-99`*df_temp$BNP,
         `99-100` = (100/1)*`99-100`*df_temp$BNP,)

df <- df %>%
  pivot_longer(!year,
               names_to = "var", 
               values_to = "verdi")

andeler <- df$var %>% 
  unique()
```

```{r}
df %>% 
  filter(year %in% c(1900:1930)) %>% 
  filter(var %in% andeler[1:10]) %>% 
  mutate(verdi=verdi/(10^5)) %>%
  ggplot(aes(x=year,y=verdi,color=var)) +
  geom_line(size=1.25) +
  labs(title = "BNP per person",
       subtitle = "Hundretusener faste 2005-kroner. Fordelt på inntektsdesiler. 1900-1930",
       y = "BNP per person",
       x = "År",
       color = "Desil",
       caption = "Kilder: Modalsli, Aaberge og Atkinson (2021), Norges Bank") +
theme_bw() 

```

```{r}
df %>% 
  filter(year %in% c(1900:1930)) %>% 
  mutate(verdi=log(verdi)) %>% 
  filter(var %in% andeler[1:10]) %>% 
  
  ggplot(aes(x=year,
             y=verdi,
             color=var)) +
  
  geom_line(size=1.25) +
  
  labs(title = "Log BNP per person", 
       subtitle = "Faste 2005-kroner. Fordelt på inntektsdesiler. 1900 - 1930",
       y = "Log BNP per person",
       x = "År",
       color =  "Desil",
       caption = "Kilder: Modalsli, Aaberge og Atkinson (2021), Norges Bank") +
theme_bw() 
```


```{r}

# Jeg lager her en figur som kun viser årene 1919 til 1930.

df %>% 
  filter(year %in% c(1919:1930)) %>% 
  mutate(verdi=log(verdi)) %>% 
  filter(var %in% andeler[1:10]) %>% 
  
  ggplot(aes(x=year,
             y=verdi,
             color=var)) +
  
  geom_line(size=1.25) +
  
  labs(title = "Log BNP per person", 
       subtitle = "Faste 2005-kroner. Fordelt på inntektsdesiler. 1919 - 1930",
       y = "Log BNP per person",
       x = "År",
       color =  "Desil",
       caption = "Kilder: Modalsli, Aaberge og Atkinson (2021), Norges Bank") +
theme_bw() 
```


**Spørsmål:** Beskriv hvordan endringen i reelle inntekter fordelte seg på inntektsdesiler mellom 1920 og 1930.

I 1920 så man oppgang i reelle inntekter i desilene 0-10 og 10-20, man så derimot nedgang i reelle inntekter for de resterende desilene. Denne nedgangen var forholdsvis kortvarig, da kun desil 60-70 fortsatt opplevde nedgang i 1921. De andre desilene steg i varierende grad. I 1923 startet en liten nedgang igjen, med unntak av desil 70-80, 80-90 og 90-100 hvor inntekter fortsatt steg. Dette endret seg i 1924, da alle desilene viste stigende BNP blant desilene det året. I 1925 endret dette seg for desil 70-80, hvor inntektstallet sank. Dette ble derimot ikke gjenspeilt i de andre desilene, hvor BNP fortsatt å stige. Denne nedgangen fortsatte til 1928, hvor BNP i desil 70-80 begynte å stige sammen med desilene 80-90 og 90-100. Økningen i inntektstallene for desil 70-80 var derimot små sammenlignet med de to øvrige desilene.






# Oppgave III - 60%

Dere skal nå presentere og beskrive utviklingen i to ytterligere økonomiske forhold som kjennetegnet de harde 1920-årene. Jeg anbefaler å bruke følgende kilder til å finne data:

-   [Historisk statistikk fra Norges Bank](https://www.norges-bank.no/en/topics/Statistics/Historical-monetary-statistics/)

-   [Historisk statistikk fra SSB](https://www.ssb.no/a/histstat/)

Her følger fire eksempler på tema dere kan, men ikke nødvendigvis må velge. Lenkene leder til definisjonen i SNL, og dataene finnes i de ovennevnte kildene.

-   [Realrente](https://snl.no/realrente)

-   [Utlån (kreditt) fra banker](https://snl.no/utlån)

-   [Arbeidsledighet](https://snl.no/arbeidsledighet)

-   [Arbeidskonflikter og streik](https://snl.no/streik)

I besvarelsen skal dere forklare hvorfor dataene er relevante og gi en grundig beskrivelse av deres utvikling. Lengden på besvarelsen skal være på 750 - 1500 ord.


```{r}
# Jeg importerer datasettet fra excel gjennom "import dataset" funskjonen i Environment og kopierer koden over i quarto documentet.

library(readxl)

year_wage <- read_excel("C:\\Users\\47911\\Documents\\agriculture wages.xlsx", col_names = FALSE,  
    col_types = c("text", "numeric", "numeric", 
        "numeric", "numeric", "numeric", 
        "numeric", "numeric", "numeric"), 
    skip = 3)
View(year_wage)

# Datasett hentet fra: https://www.norges-bank.no/en/topics/Statistics/Historical-monetary-statistics/Norwegian-wages-by-industry/
```

```{r}
# Jeg importerer datasettet fra excel gjennom "import dataset" funskjonen i Environment og kopierer koden over i quarto documentet.

day_wage <- read_excel("C:\\Users\\47911\\Documents\\daily agriculture wages.xlsx", col_names = FALSE, 
    col_types = c("text", "numeric", "numeric", 
        "numeric", "numeric", "numeric"), 
    skip = 13)
View(day_wage)

# Datasett hentet fra: https://www.norges-bank.no/en/topics/Statistics/Historical-monetary-statistics/Nominal-wages-by-occupation/
```


```{r}
# Jeg gir forståelige navn til de columns jeg skal bruke. 

day_wage <- rename(day_wage, year = "...1", Agriculture_female = "...2", Agriculture_male = "...3", Forestry = "...4")
year_wage <- rename(year_wage, year = "...1", Agriculture_and_Forestry = "...3")

```


```{r}
# Jeg runder av til 1 decimal for å kutte ned på hvor mange decimaler det er i tallene.

year_wage <- year_wage %>% 
  mutate_if(is.numeric, round, digits=1)

day_wage <- day_wage %>% 
  mutate_if(is.numeric, round, digits=1)

# Kode hentet fra: https://stackoverflow.com/questions/9063889/how-to-round-a-data-frame-in-r-that-contains-some-character-variables
```



```{r}
# Jeg lager en figur for den daglige gjennomsnittslønnen til jord- og skogbruksarbeidere.

day_wage %>% 
  
  filter(year %in% c(1920:1930)) %>% 
  
  ggplot() +
 
  geom_point(aes(x = year, y = Agriculture_female, color = "Kvinne", size = 0.1)) + 
  
  geom_point(aes(x = year, y = Forestry, color = "Skogbruksarbeidere", size = 0.1)) +
  
  geom_point(aes(x = year, y = Agriculture_male, color = "Mann", size = 0.1)) +
  
  labs (title = "Daglig gjennomsnittslønn for jord- og skogbruksarbeidere i 1920-1930", y = "Inntekt i kr", x = "Årstall")+
  
  theme_bw()
```


```{r}
# Lager en figur for gjennomsnittlig årslønn for jord- og skogbruksarbeidere.

year_wage %>% 
  
  filter(year %in% c(1920:1930)) %>% 
  
  ggplot() +
 
  geom_point(aes(x = year, y = Agriculture_and_Forestry, color = year, size = 0.5)) + 
  
  labs (title = "Årlig gjennomsnittsinntekt for jordbruk og skogbruksarbeidere i 1920-1930", y = "Årlig inntekt i kr", x = "Årstall")+
  
  theme_bw()
```

```{r}
# Jeg lager nye dataframes ved å filtrere etter årstall.

year_1920 <- year_wage %>% 
  
  filter(year %in% c(1920:1930))
 
day_1920 <- day_wage %>% 
  
  filter(year %in% c(1920:1930))   

```

```{r}
# Jeg legger den årlige inntekten for jord- og skogbruksarbeidere fra data framen year_1920 inn i dataframen day_1920.
# Jeg gir så column nytt navn for å gjøre det mer leselig

day_1920$Agriculture_and_Forestry <- year_1920$Agriculture_and_Forestry

day_1920 <- rename(day_1920, Årslønn_Agriculture_and_Forestry = "Agriculture_and_Forestry")

```

```{r}
# Jeg lager nye columns for hvor mange arbeidsdager det ville tatt før man når gjennomsnittsårslønnen for jord- og skogbruksarbeid.
# Jeg runder deretter opp til nærmeste decimal.

day_1920 <- mutate(day_1920, dag_m = Årslønn_Agriculture_and_Forestry/Agriculture_male)
day_1920 <- mutate(day_1920, dag_f = Årslønn_Agriculture_and_Forestry/Agriculture_female)
day_1920 <- mutate(day_1920, dag_skog = Årslønn_Agriculture_and_Forestry/Forestry)

day_1920 <- day_1920 %>% 
  mutate_if(is.numeric, round, digits=1)

```


```{r}
# Jeg lager en figur for hvor mange arbeidsdager det ville tatt før man når gjennomsnittsårslønnen for jord- og skogbruksarbeid.

day_1920 %>% 
  
  ggplot() +
  
  geom_point(aes(x = year, y = dag_f, color = "Kvinne", size = 0.1)) + 
  
  geom_point(aes(x = year, y = dag_skog, color = "Skogbruksarbeidere", size = 0.1)) +
  
  geom_point(aes(x = year, y = dag_m, color = "Mann", size = 0.1)) +
  
  labs (title = "Arbeidsdager for årlig gjennomsnittslønn for jord-/skogbruksarbeidere i 1920-1930", y = "Arbeidsdager", x = "Årstall")+
  
  theme_bw()

```


I 1920 var 37% av yrkesbefolkningen i Norge jord- og skogbruksarbeidere.  
- Norges historie fra 1905 til 1939 (Tvedt, 2022) 

Figur 1 viser at den daglige gjennomsnittslønna som jordbruksarbeider var 6.8 kr dagen for kvinner (Jord-K), 11.8kr for menn (Jord-M) og 12.9kr som skogbruksarbeider (SKG) i 1920. Lønna sank i 1921 til nærmest identiske 10.9 for SKG, og 10.8 for Jord-M. Det var ett fall på 2kr for en dags arbeid for SKG, ca. 15.5%. Jord-K tjente 6.4kr per arbeidsdag i 1921. Lønningene falt enda mer for 1922. Der SKG tjente 1.1 kr mer om dagen enn Jord-M i 1920, tjente SKG i 1922 0.3kr mindre per dag. Jord-K opplevde også sitt største fall i dagslønn med å miste 1kr dagen, og de tjente nå 5.4kr. I 1923 fortsatte lønna å synke, men det å være SKG ble igjen mest profitabelt med en dagslønn på 7.6kr. Jord-M lønna falt til 7.4kr og Jord-K falt til 4.8kr. Året 1924 steg dagslønna for første, og eneste gang i 1920-årene. SKG lønna steg opp til 8.0kr, Jord-M steg til 7.6kr og Jord-K steg til 4.9kr. I 1925 sank lønna SKG ned til 7.4kr, Jord-M sank derimot bare ned til 7.5kr og var igjen mer profitabelt enn å være SKG. Dette holdt seg gjennom de resterende årene i perioden, og Jord-M forble mest profitabelt. Jord-K holdt seg på 4.9kr det året. Daglige inntekter fortsatt å falle i årene fremover, med to relativt store fall i 1926 og 1927. Årene etter sank de daglige inntektene mer gradvis. I 1930 tjente Jord-K 3.2kr per dag, Jord-M, 4.7kr per dag og SKG 4.6kr per dag i gjennomsnitt. Året 1920 tjente Jord-K 5kr mindre enn Jord-M og 6.1kr mindre enn SKG. 10 år senere tjente derimot Jord-K bare 1.5 kr mindre enn Jord-M og 1.4kr mindre enn SKG. 

Figur 2 viser gjennomsnitt årslønna for jord- og skogbruksarbeidere. Gjennomsnittslønna var 3965.4kr i 1920, denne falt med 308,6kr i 1921 til 3656.8kr. Med en 1920-dagslønn for en SKG ville det vært ca. 24 arbeidsdager i tapte inntekter. 1922 falt årslønna til 2915.8kr, et drastisk fall på 741kr. Årslønna fortsatt å falle i 1923 til 2540,6kr, men den steg i 1924 til 2588.5kr. I 1925 falt gjennomsnittslønna med bare 12.2kr til 2576.3kr. Denne bremsen i den fallende årslønnen var bare midlertidig derimot, og årslønna falt til 2254.5 i 1926. I 1927 var årslønna 1923.2, og fallet til 1742.5 i 1928 var det siste kraftige fallet det 10-året. Den gjennomsnittlige årslønna for jord- og skogbruksarbeidere falt til 1664.9 i 1929 og endte til slutt på 1609.4 i 1930. Dette var ett fall på 2356kr i årslønn fra 1920 til 1930.  

Figur 3 viser hvor mange arbeidsdager som skal til for at Jord-K, Jord-M og SKG skal kunne nå gjennomsnittslønna for året. Dette er gjort ved å dele den årlige gjennomsnittslønna på den daglige gjennomsnittslønna, for å finne ut hvor mange dager man måtte jobbe. I 1920 viser figuren at Jord-K må jobbe i gjennomsnitt 583.1 arbeidsdager for å kunne tjene den gjennomsnittlige årslønna for en jord- og skogsarbeider. Jord-M og SKG må derimot bare jobbe henholdsvis 336.1 dager og 307.4 dager for å nå gjennomsnitts årslønna. Dette tallet steg for både Jord-M og SKG til 338.6 for Jord-M å 335.5 for SKG i 1921. For Jord-K falt derimot dette tallet til 571.4. I 1922 steg arbeidsdagene igjen for Jord-M og SKG, denne gang til 343.0 for Jord-M og 355.6 for SKG. SKG måtte da jobbe hver dag i 1922 for å tjene nok til en gjennomsnittlig årslønn det året, og det ville kun vært mulig om det var ett skuddår det året. For Jord-K fortsatte fallet i antall arbeidsdager ned til 540.0. Året 1923 steg tallet for nødvendige arbeidsdager til 343.3 for Jord-M, men de sank for Jord-K og SKG. SKG trengte i 1923 334.4 dager og Jord-K 529.3 dager. I 1924 sank antall dager for Jord-M til 340.6, Jord-K til 528.3 og SKG til 323.6. Antall arbeidsdager for å tjene inn den gjennomsnittlige årslønna steg igjen i 1925 for Jord-M og SKG. SKG trengte 348.1 dager, Jord-M trengte 343.5 dager mens dagene Jord-K trengte sank til 525.8. I 1926 sank tallet igjen for Jord-M og Jord-K, tallet steg derimot for SKG. Jord-M trengte 341.6 arbeidsdager, Jord-K trengte 524.3 dager, mens SKG måtte jobbe 363.6 dager for å tjene en gjennomsnittlig årslønn. Året 1927 steg igjen antall dager for Jord-M, mens antall dager fortsatte å falle for Jord-K og SKG følgte nå etter. Jord-M trengte 343.4 dager, Jord-K trengte 519.8 og SKG trengte 362.9.  I 1928, 1929 og 1930 fortsatte antall dager for Jord-K og SKG å falle. Antall dager for å tjene inn en gjennomsnittlig årslønn snak for Jord-M i 1928, men steg igjen i 1929 før den sank enda en gang i  år 1930.  



Referanseliste:

Tvedt, K. A. (2022. 22. August) “Norges historie fra 1905 til 1939”, Store norske leksikon. Hentet 09.12.2022 fra https://snl.no/Norges_historie_fra_1905_til_1939 


